臺灣臺北地方法院刑事判決　　　　　　　96年度易字第1361號
公　訴　人　臺灣臺北地方法院檢察署檢察官
被　　　告　乙○○
選任辯護人　鄭志政律師
上列被告因違反稅捐稽徵法等案件，經檢察官提起公訴（95年度
偵字第2374號），本院判決如下：
    主  文
乙○○無罪。
    理  由
一、公訴意旨略以：被告乙○○與丙○○（原名游阿欽，另案起
    訴，現由臺灣板橋地方法院審理中）、甲○○（業經檢察官
    為不起訴處分確定）與丁○○（另併案由本院審理中）基於
    幫助他人逃漏營業稅之共同犯意聯絡，由丁○○指示被告尋
    覓人頭公司負責人，被告遂遊說丙○○同意擔任公司之人頭
    負責人，並提供每家公司每月新臺幣（下同）1萬元之酬勞
    ，於民國92年間某日，在位於臺北市○○○路某處之天藍實
    業股份有限公司（現已解散），丙○○交付其身分證影本予
    被告，被告取得後旋即交付甲○○與丁○○。丁○○取得丙○○身分證影本後，即委由不詳人士，辦理「圓堂企業有限
    公司」（下稱圓堂公司）之變更登記，由丙○○自92年1月
    23 日起至92年3月12日止，擔任圓堂公司之負責人，進而丁○○得以取得圓堂公司之統一發票，丁○○明知圓堂公司並
    未與如附表一所示萬榮國際股份有限公司（下稱萬榮公司）
    等九家公司有所交易，明知為不實之事項而於92年2、3月間
    ，開立面額合計1711萬1331元之發票額予萬榮公司等九家公
    司作為進項憑證，得以申報扣抵銷項稅額，金額達85萬5568
    元，以此方式幫助萬榮公司等九家公司逃漏營業稅。並明知
    為不實之事項而於上開期間內開立如附表二所示不實發票共
    15 紙。因認被告所犯係違反稅捐稽徵法第43條第1項之幫助
    他人逃漏稅捐罪嫌。
二、按犯罪事實應依證據認定之，無證據不得認定犯罪事實；又
    不能證明被告犯罪或其行為不罰者，應諭知無罪之判決，刑
    事訴訟法第154條第2項、第301條第1項，分別定有明文。又
    認定不利於被告之事實，須依積極證據，苟積極證據不足為
    不利於被告事實之認定時，即應為有利於被告之認定，更不
    必有何有利之證據；而事實之認定，應憑證據，如未能發現
    相當證據，或證據不足以證明，自不能以推測或擬制之方法
    ，以為裁判基礎；再認定犯罪事實所憑證據，雖不以直接證
    據為限，間接證據亦包括在內；然而無論直接或間接證據，
    其為訴訟上之證明，須於通常一般之人均不致有所懷疑，而
    得確信其為真實之程度者，始得據為有罪之認定，若其關於
    被告是否犯罪之證明未能達此程度，而有合理性懷疑之存在
    ，致使無從形成有罪之確信，根據「罪證有疑，利於被告」
    之證據法則，即不得遽為不利被告之認定（參照最高法院30
    年上字第816號、40年臺上字第86號、76年臺上字第4986號
    判例意旨）。
三、公訴意旨指被告涉有上開犯行係以被告之供述、證人丙○○
    、證人丁○○之證述及圓堂公司公司登記資料、財政部臺北
    國稅局針對圓堂企業有限公司營業稅年度資料查詢為據。訊
    據被告雖承認有介紹丙○○給丁○○擔任公司負責人，惟堅
    決否認有起訴書所指犯行，辯稱丙○○係其朋友，其不可能
    害朋友，因丁○○說是正常的公司，而丙○○想辦貸款創業
    ，故介紹丙○○給丁○○，其只是想保有一份工作，後來領
    不到薪水就走了等語。經查：
 (一).證人甲○○於本院審理時證稱：其曾在佳瑋公司上班，天藍
    公司跟佳瑋公司是同一個地址，但其去上班的時候只剩下佳
    瑋公司，天藍公司已經沒有了。其在佳瑋任行政經理，被告
    則是做打掃等雜事，亦要幫忙推廣公司科技業務。在佳瑋期
    間，天藍公司的負責人吳慶章先生會來公司，包括丙○○也
    會來公司，他們來公司都是在等丁○○。如果丁○○交代什
    麼事情需要丙○○來，丙○○就會來，不管是要影印丙○○
    的身分證，或者是丙○○要來領車馬費。丙○○跟丁○○有
    合作關係，丙○○有當丁○○的人頭，擔任公司就是類似圓
    堂公司這種公司的人頭，圓堂公司是其去上班之前，丁○○
    跟丙○○就已經存在有合作關係。丙○○的車馬費每個月應
    該有新臺幣（下同）1萬元上下，其記得丁○○跟丙○○有
    借貸關係，因為丙○○的卡費要繳納。被告跟丙○○在業務
    上有沒有接觸，被告只是介紹人而已。丙○○按月到公司領
    車馬費的時間，在其到任以後還有好幾個月。據其所知，丙○○掛名不只圓堂公司這家負責人，所以丙○○來找其領車
    馬費並不是針對圓堂公司來領的，其他還有別家公司的車馬
    費要領。其知道被告介紹人給丁○○並沒有拿到好處，且丁○○還有差被告的薪水，所以被告不得已才繼續留在佳瑋，
    做打雜工作。其或是被告介紹人給丁○○開公司之後，就是
    依照正常合法程序，給會計師去辦。其亦有介紹人給丁○○
    之金主林利通，因為林利通說其等年輕人很有衝勁、幹勁，
    如有朋友作工程，林利通說他可以出資金，有辦法去承攬工
    程，丁○○跟林利通一樣是生意人，被告要介紹一個人給丁○○的時候，會說不能亂搞發票等事情，如果是正常營業的
    話，被告才會介紹，其知道被告有跟丁○○這麼說。被告比
    其早離開佳瑋公司，離開以後，丙○○還有來跟其領車馬費
    等語（見本院96年10月26日審理筆錄）；經核與證人丁○○
    於本院審理時證稱：被告在　天藍公司應該沒有領到薪水，
    因為公司後續的資金沒有進來，被告幫忙找公司的負責人並
    無報酬，報酬是給掛名公司負責人的人。丙○○掛名公司負
    責人有領車馬費，那時候有委託甲○○，林利通有交代甲○○統一發給，一些費用由甲○○統一付給。丙○○大概領車
    馬費約1個月1萬元左右。起碼領了半年以上。其成立佳瑋公
    司以後，繼續請被告在佳瑋公司工作，因為看被告蠻老實、
    認真的，有些清潔工作可以請他幫忙，那時候有作電腦，有
    推銷出去有獎金可以拿。丙○○因本身需要一些資金，個人
    不好借，就掛上公司的負責人，林利通要幫他辦，掛名負責
    人比較好借錢，後來丙○○沒有去辦理貸款，林利通也沒有
    辦理貸款等語（見本96年11月23日審理筆錄）相符。
 (二).證人丙○○於警詢中原稱因被告要幫其辦現金卡才交身分證
    影本給被告（見偵查卷第99頁），於偵查中又稱交身證影本
    是要當亞旭公司之人頭負責人，1個月可以領1萬元，交出身
    分證影本後，沒有收回來，也不管是設立哪家公司，後來並
    沒有車馬費（見偵查卷第300頁），後於本院審理時又稱其
    交身分證是要辦現金卡，被告當時說開亞旭公司可以拿車馬
    費，後來亞旭公司沒有成立，其就去大陸。並未領到1萬元
    之車馬費，但有1個星期去天藍公司報到1、2天，拿個零用
    金1、2千元，做打掃工作（見本院96年11月23日審理筆錄）
    云云，其前後證述不一。
 (三).綜上證人所述，證人陳俊庭、丁○○證述內容大致相符，且
    前後一致，應屬可採，而證人丙○○前後證述不一且避重就
    輕，所證並不足採。依證人陳俊庭、丁○○之證詞可知，被
    告雖有介紹丙○○擔任公司負責人，惟被告並未獲得利益，
    且亦非被告工作之內容，而介紹之後，被告並未參與、過問
    公司登記之事宜，發給車馬費係證人陳俊庭之事，丙○○甚
    至在被告離開佳瑋公司後尚支領車馬費，足見被告與丙○○
    、丁○○之間就設立公司或賣發票等事並無任何行為分擔或
    犯意聯絡。此外，本院復查無其他積極證據證明被告有何檢
    察官所指之犯行，揆諸前開說明，自應為被告無罪之諭知。
據上論斷，應依刑事訴訟法第301條第1項，判決如主文。
本案經檢察官林禎瑩到庭執行職務
中　　華　　民　　國　　96　　年　　12　　月　　14　　日
                  刑事第十五庭審判長法　官  廖紋妤
                                    法  官  楊台清
                                    法  官  邱蓮華
以上正本證明與原本無異。
如不服本判決，應於判決送達後10日內，向本院提出上訴狀。
                                    書記官 謝韻華
中　　華　　民　　國　　96　　年　　12　　月　　17　　日
附表一：
┌──┬────┬────┬─────┬────┬────┬──────┐
│編號│犯罪時間│公司行號│發票面額  │稅額（新│公司狀況│所犯法條    │
│    │        │        │          │台幣元）│        │            │
├──┼────┼────┼─────┼────┼────┼──────┤
│1   │92年2月 │萬榮國際│       880│     44 │營業中  │稅捐稽徵法  │
│    │        │股份有限│          │        │        │43條、商業會│
│    │        │公司    │          │        │        │計法第71條第│
│    │        │        │          │        │        │1款         │
├──┼────┼────┼─────┼────┼────┼──────┤
│2   │92年3月 │文芳印刷│   346,500│ 17,325 │營業中  │同上        │
│    │        │事務有限│          │        │        │            │
│    │        │公司    │          │        │        │            │
├──┼────┼────┼─────┼────┼────┼──────┤
│3   │92年2月 │迪鉅實業│ 3,671,500│183,575 │擅自歇業│            │
│    │        │有限公司│ 3,782,100│189,105 │他遷不明│同上        │
│    │        │        │ 2,010,000│100,500 │        │            │
├──┼────┼────┼─────┼────┼────┼──────┤
│4   │92年3月 │冠智傳播│ 1,020,000│ 51,000 │擅自歇業│            │
│    │        │事業有限│ 1,200,000│ 60,000 │他遷不明│同上        │
│    │        │公司    │ 1,140,000│ 57,000 │        │            │
│    │        │        │ 1,080,000│ 54,000 │        │            │
│    │        │        │ 1,230,000│ 61,500 │        │            │
│    │        │        │   810,000│ 40,500 │        │            │
├──┼────┼────┼─────┼────┼────┼──────┤
│5   │92年2月 │硒旺長生│    55,400│  2,770 │擅自歇業│同上        │
│    │        │國際科技│    48,660│  2,433 │他遷不明│            │
│    │        │股份有限│    62,498│  3,125 │        │            │
│    │        │公司    │    55,400│  2,770 │        │            │
│    │        │        │    48,660│  2,433 │        │            │
│    │        │        │    62,498│  3,125 │        │            │
│    │        │        │    81,645│  4,082 │        │            │
│    │92年3月 │        │   101,255│  5,063 │        │            │
│    │        │        │    72,528│  3,626 │        │            │
│    │        │        │    98,900│  4,945 │        │            │
│    │        │        │    45,252│  2,263 │        │            │
│    │        │        │    65,020│  3,251 │        │            │
├──┼────┼────┼─────┼────┼────┼──────┤
│6   │92年2月 │福成實業│     1,500│     75 │營業中  │同上        │
│    │        │有限公司│     1,000│     50 │        │            │
│    │        │        │     1,000│     50 │        │            │
│    │92年3月 │        │     1,000│     50 │        │            │
│    │        │        │     1,000│     50 │        │            │
├──┼────┼────┼─────┼────┼────┼──────┤
│7   │92年2月 │新義美報│       500│     25 │營業中  │同上        │
│    │        │關行    │       800│     40 │        │            │
│    │        │        │       500│     25 │        │            │
│    │        │        │       500│     25 │        │            │
│    │92年3月 │        │       500│     25 │        │            │
│    │        │        │       500│     25 │        │            │
├──┼────┼────┼─────┼────┼────┼──────┤
│8   │92年2月 │中華貿易│       150│      8 │營業中  │同上        │
│    │        │開發股份│       150│      8 │        │            │
│    │        │有限公司│          │        │        │            │
│    │        │基隆貨櫃│          │        │        │            │
│    │        │集散地  │          │        │        │            │
├──┼────┼────┼─────┼────┼────┼──────┤
│9   │92年2月 │捷侑科技│     8,510│    426 │營業中  │同上        │
│    │        │有限公司│     5,025│    251 │        │            │
│    │        │        │          │        │        │            │
├──┼────┼────┼─────┼────┼────┼──────┤
│總計│        │        │17,111,331│ 855,568│        │            │
└──┴────┴────┴─────┴────┴────┴──────┘
附表二：
┌──┬────┬────┬────┬────┬──────┐
│    │        │        │        │        │            │
│編號│犯罪時間│公司行號│稅額（新│公司狀況│所犯法條    │
│    │        │        │台幣元）│        │            │
├──┼────┼────┼────┼────┼──────┤
│1   │92年2月 │國豐企劃│3紙     │擅自歇業│商業會計法第│
│    │        │股份有限│        │他遷不明│71條第1款   │
│    │        │公司    │        │        │            │
├──┼────┼────┼────┼────┼──────┤
│2   │92年2月 │奈米超晶│6紙     │營業中  │同上        │
│    │        │格科技股│        │        │            │
│    │        │份有限公│        │        │            │
│    │        │司      │        │        │            │
├──┼────┼────┼────┼────┼──────┤
│3   │92年2月 │順豐科技│6紙     │擅自歇業│同上        │
│    │        │股份有限│        │他遷不明│            │
│    │        │公司    │        │        │            │
└──┴────┴────┴────┴────┴──────┘
